【裁判字號】    97,訴,182
【裁判日期】    970109
【裁判案由】    損害賠償等
【裁判全文】
臺灣臺北地方法院民事裁定               97年度訴字第182號
原      告  中國新聞教育有限公司附設台北市私立國際新聞技
            藝文理短期補習班
                        號
法定代理人  甲○○
被      告  台北市政府都市發展局
法定代理人  丙○○
被      告  臺北市政府訴願審議委員會
法定代理人  乙○○
上列當事人間請求損害賠償等事件，本院裁定如下：
    主    文
原告之訴駁回。
訴訟費用由原告負擔。
    理    由
一、按訴訟事件不屬於普通法院之權限者，依民事訴訟法第249
    條第1項第1款規定，法院應以裁定駁回之。又按憲法第16條
    規定人民有訴訟之權，旨在確保人民得依法定程序提起訴訟
    及受公平之審判。至於訴訟救濟究應循普通訴訟程序抑或依
    行政訴訟程序為之，則由立法機關依職權衡酌訴訟案件之性
    質及既有訴訟制度之功能等而為設計。我國關於民事訴訟與
    行政訴訟之審判，依現行法律之規定，分由不同性質之法院
    審理，係採二元訴訟制度。除法律別有規定外，關於因私法
    關係所生之爭執，由普通法院審判；因公法關係所生之爭議
    ，則由行政法院審判之，有司法院大法官會議解釋釋字448
    號解釋可資參照。再按人民因中央或地方機關之違法行政處
    分，認為損害其權利或法律上之利益，經依訴願法提起訴願
    而不服其決定，或提起訴願逾三個月不為決定，或延長訴願
    決定期間逾二個月不為決定者，得向高等行政法院提起撤銷
    訴訟。又提起行政訴訟，得於同一程序中，合併請求損害賠
    償或其他財產上給付；行政訴訟法第4條第1項、第7條分別
    定有明文。
二、原告起訴意旨略以：被告台北市政府都市發展局於民國96年
    3月21日以北市都建字第09630979900號函所為之行政處分，
    其處分內容認原告所有之台北市○○區○○路3段189巷93弄
    2 號1樓建築物所申辦之室內裝修合格證明，經查有不符規
    定之情形，因原告未依通知於1個月期限內改善或補辦手續
    ，爰撤銷其95裝修使第1219號室內裝修合格證明云云；原告
    不服提起訴願，並經被告台北市政府訴願審議委員會於96年
    10月15日以府訴字第09670281700號訴願決定書駁回其訴願
    ，然被告台北市政府訴願審議委員會僅通知原告於96年3月
    21日進行言詞辯論，並未通知行政法院會同內政部進行勘驗
    ，方符合建築法第2條、第29條之1及行政程序法第117條之
    規定。是上開處分均非合法，為此提起本件訴訟。並聲明：
    (一)原處分無效。(二)被告應賠償原告新台幣一元。(三)訴訟費用
    由被告負擔。
三、經查：民事訴訟制度係為保護私法上權利而設，原告以被告
    所為之行政處分及訴願決定不合法，請求撤銷原行政處分或
    確認前開行政處分無效，並據此請求損害賠償，核其請求分
    屬行政救濟程序、及基於公法關係所生之請求權，既非私法
    上權利，自不得為民事訴訟之標的，原告自應依首開法律規
    定循行政爭訟程序請求救濟，而非向普通法院起訴，故原告
    向無審判權之本院提起訴訟，於法不合，應予駁回。
四、依民事訴訟法第249條第1項第1款、第95條、第78條，裁定
    如主文。
中    華    民    國    97    年    1    月    9     日
                  民事第五庭    法  官  吳佳薇
如不服本裁定，應於送達後10日內向本院提出抗告狀，並繳納抗
告費新臺幣1,000元
以上正本係照原本作成。
中    華    民    國    97    年    1    月    9     日
                                書記官  許博為


司法院資訊處製作；財團法人民間司法改革基金會備份。
